臺灣新北地方法院刑事判決
111年度金訴字第152號
                                    111年度金訴字第296號
公  訴  人  臺灣新北地方檢察署檢察官
被      告  傅婉珊



上列被告因違反洗錢防制法等案件，經檢察官提起公訴（110年
度偵字第25083、27505、39307號）及追加起訴（110年度偵緝字
第3469號），其於準備程序中就被訴事實均為有罪之陳述，經告
以簡式審判程序之旨，並聽取當事人意見後，本院合議庭裁定由
受命法官獨任進行簡式審判程序，判決如下：
    主  文
傅婉珊犯如附表一「主文」欄所示之罪，共肆罪，各處如附表一
「主文」欄所示之刑。應執行有期徒刑陸月，併科罰金新臺幣參
萬元，罰金如易服勞役，以新臺幣壹仟元折算壹日。
    事  實
一、傅婉珊與真實姓名年籍不詳、自稱「張瑛姿」之成年人（下
    稱「張瑛姿」）共同意圖為自己不法之所有，基於詐欺取財
    及掩飾或隱匿詐欺犯罪所得去向之一般洗錢犯意聯絡，先由
    「張瑛姿」於附表二編號1至4「詐騙時間」欄所示時間，以
    附表二編號1至4「詐騙手法」欄所示方式施行詐術，使附表
    二編號1至4「被害人」欄所示之人（下合稱鄭榜文等4人）
    均陷於錯誤，再由傅婉珊於民國109年11月底之某日，提供
    其所申辦之中國信託商業銀行帳號000-000000000000號帳戶
    （下稱本案帳戶）之存摺、提款卡及密碼等帳戶資料予「張
    瑛姿」，「張瑛姿」復指示鄭榜文等4人分別於附表二編號1
    至4「匯款時間」欄所示時間，各將如附表二編號1至4「匯
    款金額」欄所示金錢匯至本案帳戶內，傅婉珊再依「張瑛姿
    」指示提領新臺幣（下同）66萬8,000元（包含葉俊輝、施
    長廷及其他不詳之人所匯款項，至於鄭榜文、王宇瑄匯款部
    分，則未見積極事證證明係傅婉珊提領）後，轉交予「張瑛
    姿」，以此方式製造金流斷點，而掩飾、隱匿犯罪所得之去
    向。嗣經鄭榜文等4人察覺有異，報警處理，始查悉上情。
二、案經鄭榜文訴由新北市政府警察局三重分局報告、施長廷訴
    由新北市政府警察局三峽分局報告、王宇瑄訴由桃園市政府
    警察局桃園分局報告臺灣桃園地方檢察署（下稱桃園地檢署
    ）陳請臺灣高等檢察署令轉臺灣新北地方檢察署（下稱新北
    地檢署）檢察官偵查起訴，及葉進輝訴由新北市政府警察局
    中和分局（下稱中和分局）報告新北地檢署檢察官偵查後追
    加起訴。
    理  由
一、本案經本院裁定改依簡式審判程序審理，則依刑事訴訟法第
    273條之2、同法第159條第2項之規定，不適用傳聞法則有關
    限制證據能力及證據調查之相關規定。
二、上揭犯罪事實，業據被告傅婉珊於本院準備程序及審理時均
    坦承不諱（見本院152號卷第60、65、70至71頁；本院296號
    卷第38、43、48至49頁），核與證人即告訴人鄭榜文等4人
    分別於警詢時之證述（見新北地檢署110年度偵字第27505號
    卷〈下稱偵27505卷〉第5至6頁；桃園地檢署110年度偵字第18
    746號卷〈下稱偵18746卷〉第47至49頁；新北地檢署110年度
    偵字第25083號卷〈下稱偵25083卷〉第12至13頁；新北地檢署
    110年度偵字第21947號卷〈下稱偵21947卷〉第13至16頁）大
    致相符，並有如附表二編號1至4「證據出處」欄所示證據在
    卷可證，綜合上開補強證據，足資擔保被告上開任意性自白
    ，具有相當可信性，應堪信屬實。至於告訴人鄭榜文於109
    年12月5日18時18分許匯款3萬元至本案帳戶內，即於同日18
    時24分許，連同另筆1萬元款項遭人提領；告訴人王宇瑄於1
    09年12月7日0時5分許匯款7萬元至本案帳戶內，旋於同日0
    時6分許、0時8分許、1時13分許、1時14分許，各遭人提領4
    萬元、9,000元、3萬元、12萬元等節，有卷附本案帳戶存款
    交易明細可查（見偵25083卷第68至70頁反面），參以卷內
    事證，尚無積極證據證明上開款項即由被告所提領，惟被告
    提供本案帳戶存摺、提款卡及其密碼供「張瑛姿」使用，自
    當知悉將可供「張瑛姿」提領款項，且被告既與「「張瑛姿
    」」共同基於詐欺取財及洗錢之犯意聯絡而為本案犯行，則
    上開非由被告提領部分，並未逸脫被告與「張瑛姿」共同謀
    議之範圍，是基於共同正犯一部行為全部責任之法理，仍屬
    其所應承擔之犯行，故其對於附表二編號1、2之告訴人鄭榜
    文、王宇瑄分別匯款3萬元、7萬元至本案帳戶內，並遭人提
    款之部分，亦應負責，附此敘明。綜上，本案事證明確，被
    告上開犯行堪以認定，應予依法論科。
三、論罪科刑：
㈠、洗錢防制法所稱之「洗錢」行為，依第2條之規定，係指：一
    、意圖掩飾或隱匿特定犯罪所得來源，或使他人逃避刑事追
    訴，而移轉或變更特定犯罪所得；二、掩飾或隱匿特定犯罪
    所得之本質、來源、去向、所在、所有權、處分權或其他權
    益者；三、收受、持有或使用他人之特定犯罪所得。並於第
    14條、第15條規定其罰則，俾防範犯罪行為人藉製造資金流
    動軌跡斷點之手段，去化不法利得與犯罪間之聯結。申言之
    ，洗錢防制法之立法目的，在於防範及制止因犯第3條所列
    之特定犯罪而取得或變得之財物或財產上利益及其之孳息，
    藉由包含處置（即將特定犯罪所得直接予以移轉或變更）、
    分層化（即以迂迴層轉、化整為零之多層化包裝方式，掩飾
    或隱匿特定犯罪所得）及整合（即收受、持有或使用他人之
    特定犯罪所得，使之回流至正常金融體系，而得以合法利用
    享受）等各階段之洗錢行為，使其形式上轉換成為合法來源
    ，以掩飾或切斷特定犯罪所得與犯罪之關聯性，而藉以逃避
    追訴、處罰。次參酌洗錢防制法第3條、第4條第2項立法說
    明：「洗錢犯罪之處罰，其有關前置犯罪之聯結，並非洗錢
    犯罪之成立要件，僅係對於違法、不合理之金流流動起訴洗
    錢犯罪，作不法原因之聯結」、「洗錢犯罪以特定犯罪為前
    置要件，主要著眼於對不法金流軌跡之追查，合理建構其追
    訴基礎，與前置之特定犯罪成立與否，或是否有罪判決無關
    」等旨，一般洗錢罪與特定犯罪係不同構成要件之犯罪，各
    別行為是否該當於一般洗錢罪或特定犯罪，應分別獨立判斷
    ，特定犯罪僅係洗錢行為之「不法原因聯結」，即特定犯罪
    之「存在」及「利得」，僅係一般洗錢罪得以遂行之情狀，
    而非該罪之構成要件行為。特定犯罪之既遂與否和洗錢行為
    之實行間，不具有時間先後之必然性，只要行為人實行洗錢
    行為，在後續因果歷程中可以實現掩飾、隱匿特定犯罪所得
    之效果，即得以成立一般洗錢罪，並不以「特定犯罪已發生
    」或「特定犯罪所得已產生」為必要。再犯罪之故意包含確
    定故意、不確定故意（未必故意或間接故意），洗錢行為並
    無「明知」之要件，在解釋上自不能限於確定故意。又特定
    犯罪之正犯實行特定犯罪後，為掩飾、隱匿其犯罪所得財物
    之去向及所在，而令被害人將款項轉入其所持有、使用之他
    人金融帳戶，並由該特定犯罪正犯前往提領其犯罪所得款項
    得手，如能證明該帳戶內之款項係特定犯罪所得，因已被提
    領而造成金流斷點，該當掩飾、隱匿之要件，該特定犯罪正
    犯自成立一般洗錢罪之正犯（最高法院刑事大法庭108年度
    台上大字第3101號裁定意旨參照）。查本案被告提供本案帳
    戶之存摺、提款卡、密碼等資料予「張瑛姿」使用，致鄭榜
    文等4人遭詐欺後，各將如附表二編號1至4「匯款金額」欄
    所示金錢匯至本案帳戶內，被告更依指示提領前述66萬8,00
    0元後，轉交予「張瑛姿」，以此方式製造金流斷點，而掩
    飾、隱匿犯罪所得之去向，是被告所為自屬上開法條所稱之
    洗錢行為。
㈡、核被告所為如附表二編號1至4所示行為，各係犯刑法第339條
    第1項之詐欺取財罪、洗錢防制法第14條第1項之一般洗錢罪
    。起訴意旨認被告所為如附表二編號1至3所示行為，僅有提
    供本案帳戶之存摺、提款卡及其密碼，而涉犯幫助詐欺取財
    、幫助一般洗錢等罪嫌乙節，然被告既有提領前述之詐欺所
    得款項，核屬實行詐欺取財罪、一般洗錢罪之構成要件行為
    ，應論以正犯，起訴意旨漏未審酌上開犯罪情節而僅論以幫
    助犯，容有未洽；又按刑事訴訟法第300條所謂變更法條，
    係指罪名之變更而言，若僅行為態樣有正犯、從犯之分，或
    既遂、未遂之分，即無庸引用刑事訴訟法第300變更起訴法
    條（最高法院101年度台上字第3805號判決意旨參照），是
    本院認被告前揭犯罪均係正犯而非幫助犯，尚不生變更法條
    之問題，且本院於準備程序及審理時均已告知被告可能涉犯
    之罪名（見本院152號卷第59、64頁；本院296號卷第37、42
    頁），無礙於被告防禦權之行使，附此敘明。
㈢、被告就上開犯行與「張瑛姿」間有犯意聯絡及行為分擔，應
    論以共同正犯。
㈣、如就同一被害人施行詐欺取財後，透過洗錢行為以掩飾、隱
    匿所得去向，因目的單一且具有行為重疊性，自應以一行為
    論處想像競合犯。經查，被告與「張瑛姿」詐騙鄭榜文等4
    人，均係以一行為對鄭榜文等4人犯詐欺取財罪及一般洗錢
    罪，為想像競合犯，均應依刑法第55條前段規定，從一重論
    以一般洗錢罪。
㈤、關於詐欺取財罪、洗錢罪罪數之計算，原則上應依被害人人
    數為斷（最高法院108年度台上字第274號、110年度台上字
    第1812號判決意旨參照），是被告所為如附表二編號1至4所
    示行為，犯意各別，行為互殊，應分論併罰。
㈥、犯洗錢防制法第14條、第15條之罪，在偵查或審判中自白者
    ，減輕其刑，同法第16條第2項定有明文。查被告所為如附
    表二編號1至4所示行為，於本院審理時均坦承不諱，業如前
    述，皆應依前開規定，減輕其刑。
㈦、又檢察官就犯罪事實一部起訴者，依刑事訴訟法第267條規定
    ，其效力及於全部，受訴法院基於審判不可分原則，對於未
    經起訴之其餘事實，應一併審判，此為犯罪事實之一部擴張
    。查起訴意旨雖漏未敘及被告有依「張瑛姿」之指示，提領
    前述詐欺所得款項之犯罪事實，然該事實與原起訴之犯罪事
    實具有單純一罪關係，乃同一事實，而為原起訴效力所及，
    依前開規定，本院自得併予審究，於此敘明。
㈧、爰以行為人之責任為基礎，審酌被告與「張瑛姿」間基於詐
    欺取財、洗錢之犯意聯絡，提供本案帳戶，參與提領款項之
    行為，致鄭榜文等4人受有財產上損害，且製造犯罪金流斷
    點、掩飾或隱匿特定犯罪所得來源與去向，增加檢警查緝難
    度，使鄭榜文等4人之財物損失無法追回，助長詐欺犯罪盛
    行，危害社會秩序安全，復未與鄭榜文等4人達成和解、賠
    償損害或尋求原諒，所為實有不該。惟考量被告年紀尚輕，
    且未曾因故意犯罪受有期徒刑以上刑之宣告，此有卷附臺灣
    高等法院被告前案紀錄表1份可佐，復於本院審理時坦承犯
    行，合於洗錢防制法第16條第2項所定減輕其刑事由，足見
    悔意之犯後態度尚可；參以被告於本院審理時自述其高職畢
    業之智識程度、婚姻狀態、工作情形及收入、無需扶養家人
    之家庭經濟生活狀況（見本院152號卷第71頁；本院296號卷
    第49頁），暨其犯罪之動機、目的、手段、本案參與程度、
    提領款項之金額、鄭榜文等4人之財產損失金額等情、被告
    於本院審理時自述其完全沒有獲得任何利益等語（見本院15
    2號卷第70頁；本院296號卷第48頁）等一切情狀，分別量處
    如附表一編號1至4「主文」欄所示之刑（依刑法第41條第8
    項規定，不得易科罰金但得易服社會勞動），並就併科罰金
    部分，諭知易服勞役之折算標準。末考量被告本案所犯4罪
    ，犯行時間相近，犯罪手段、態樣、分工角色均相同，且同
    為侵害財產法益，所受責任非難重複之程度較高，可予以酌
    定較低之應執行刑，綜合審酌被告前揭犯罪行為之不法與罪
    責程度，及對其施以矯正教化之必要性，合併量處如主文所
    示之應執行之刑，並就併科罰金部分，諭知易服勞役之折算
    標準。
四、沒收：
㈠、被告提供之本案帳戶，業經通報列為警示帳戶，此有卷附桃
    園市政府警察局中壢分局自強派出所受理詐騙帳戶通報警示
    簡便格式表、金融機構聯防機制通報單各1份可佐（見偵250
    83卷第34至35頁），且經本案偵、審程序後，已無法再提供
    正常流通交易使用；就本案帳戶存摺、提款卡部分則未扣案
    ，於被告交付「張瑛姿」後已非被告所有，且所屬帳戶已遭
    警示，該交易工具已失其匿名性，也無法再提供他人任意使
    用，實質上無何價值，復查無證據證明該存摺、提款卡尚存
    在，又本案帳戶存摺、提款卡非違禁物或法定應義務沒收之
    物，爰不予宣告沒收。
㈡、按犯罪所得，屬於犯罪行為人者，沒收之；前2項之沒收，於
    全部或一部不能沒收或不宜執行沒收時，追徵其價額，刑法
    第38條之1第1項前段、第3項各有明文。再按共同正犯之犯
    罪所得，沒收或追徵，應就各人所分得之數額分別為之；先
    前對共同正犯採連帶沒收犯罪所得之見解，已不再援用及供
    參考，此為最高法院近來一致之見解。另按犯洗錢防制法第
    14條之罪，其所移轉、變更、掩飾、隱匿、收受、取得、持
    有、使用之財物或財產上利益，沒收之；犯第15條之罪，其
    所收受、持有、使用之財物或財產上利益，亦同，洗錢防制
    法第18條第1項定有明文。惟因洗錢行為之標的是否限於行
    為人者始得宣告沒收，法無明文，是倘法條未規定「不問屬
    於犯罪行為人與否均沒收」時，自仍以屬於被告所有者為限
    ，始應予沒收。經查：
  ⒈被告於109年12月7日15時59分，自本案帳戶臨櫃提領現金66
    萬8,000元後，隨即轉交予「張瑛姿」，業據被告於本院審
    理時供承在卷（見本院152號卷第70頁；本院296號卷第48頁
    ），而未據扣案，亦未由告訴人鄭榜文等4人取回，本院復
    查無積極證據可資證明被告確有取得上開款項，則揆諸前揭
    說明，其對上開款項既無事實上處分權限，亦未分配有不法
    利得，此部分自毋庸依前述刑法規定宣告沒收或追徵。
  ⒉又被告未因本案獲得報酬，業經其於本院審理時陳明在卷（
    見本院152號卷第70頁；本院296號卷第48頁），卷內復無證
    據證明被告有因本案犯行而獲得任何報酬或利益，難認被告
    獲有犯罪所得，亦無從對被告宣告沒收或追徵，附此敘明。
    　　
據上論斷，應依刑事訴訟法第273條之1第1項、第299條第1項前
段（本案採判決精簡原則，僅引述程序法條），判決如主文。
本案經檢察官陳建勳提起公訴，檢察官余佳恩追加起訴，檢察官
鄭心慈到庭執行職務。
中　　華　　民　　國　　111 　年　　6 　　月　　15　　日
                  刑事第十五庭  法  官  梁世樺
以上正本證明與原本無異。
如不服本判決應於收受判決後20日內向本院提出上訴書狀，並應
敘述具體理由；其未敘述上訴理由者，應於上訴期間屆滿後20日
內向本院補提理由書（均須按他造當事人之人數附繕本）「切勿
逕送上級法院」。
                                書記官  曾翊凱
中　　華　　民　　國　　111 　年　　6 　　月　　16　　日
附錄本案論罪科刑法條全文：
洗錢防制法第2條
本法所稱洗錢，指下列行為：
一、意圖掩飾或隱匿特定犯罪所得來源，或使他人逃避刑事追訴
    ，而移轉或變更特定犯罪所得。
二、掩飾或隱匿特定犯罪所得之本質、來源、去向、所在、所有
    權、處分權或其他權益者。
三、收受、持有或使用他人之特定犯罪所得。
　　
洗錢防制法第14條
有第2條各款所列洗錢行為者，處7年以下有期徒刑，併科新臺幣
5百萬元以下罰金。
前項之未遂犯罰之。
前二項情形，不得科以超過其特定犯罪所定最重本刑之刑。

中華民國刑法第339條第1項
意圖為自己或第三人不法之所有，以詐術使人將本人或第三人之
物交付者，處5年以下有期徒刑、拘役或科或併科50萬元以下罰
金。
附表一：
編號 犯罪事實 主文  1 附表二編號1所示犯行 傅婉珊共同犯洗錢防制法第十四條第一項之一般洗錢罪，處有期徒刑參月，併科罰金新臺幣壹萬元，罰金如易服勞役，以新臺幣壹仟元折算壹日。  2 附表二編號2所示犯行 傅婉珊共同犯洗錢防制法第十四條第一項之一般洗錢罪，處有期徒刑肆月，併科罰金新臺幣貳萬元，罰金如易服勞役，以新臺幣壹仟元折算壹日。  3 附表二編號3所示犯行 傅婉珊共同犯洗錢防制法第十四條第一項之一般洗錢罪，處有期徒刑參月，併科罰金新臺幣壹萬元，罰金如易服勞役，以新臺幣壹仟元折算壹日。  4 附表二編號4所示犯行 傅婉珊共同犯洗錢防制法第十四條第一項之一般洗錢罪，處有期徒刑肆月，併科罰金新臺幣貳萬元，罰金如易服勞役，以新臺幣壹仟元折算壹日。 
附表二：
編號 被害人 詐騙時間 詐騙手法 匯款時間 匯款金額（新臺幣） 證據出處 備註 1 鄭榜文（告訴人） 109年9月中旬 「張瑛姿」於左列時間與鄭榜文互加為通訊軟體LINE（下稱LINE）好友後，再於同年10月上旬之某時，向鄭榜文佯稱投資可獲利等語，致使鄭榜文陷於錯誤。 109年12月5日18時18分許 3萬元 ⒈LINE對話紀錄與交易明細表擷圖共38張（見偵27505卷第8至12頁反面） ⒉台新銀行交易明細單1份（見偵27505卷第17頁） ⒊內政部警政署反詐騙諮詢專線紀錄表1份（見偵27505卷第20至21頁） ⒋本案帳戶存款基本資料及存款交易明細各1份（見偵27505卷第26至32頁） 即起訴書附表編號1 2 王宇瑄（告訴人） 109年11月底 「張瑛姿」於左列時間與王宇瑄互加為LINE好友後，向王宇瑄佯稱投資可獲利等語，致使王宇瑄陷於錯誤。 109年12月7日0時5分許 7萬元 ⒈ONE外匯投資平台網頁擷圖1份（見桃園地檢署110年度他字第817號卷〈下稱他817卷〉第23頁） ⒉LINE對話紀錄擷圖33張（見他817卷第24至89頁） ⒊內政部警政署反詐騙諮詢專線紀錄表1份（見偵18746卷第63至64頁） ⒋桃園市政府警察局受理詐騙帳戶通報警示簡便格式表1份（見偵18746卷第67頁） ⒌金融機構聯防機制通報單1份（見偵18746卷第73頁） ⒍客戶基本資料1份（見偵18746卷第117頁） ⒎本案帳戶交易明細表1份（見偵18746卷第119頁） 即起訴書附表編號2 3 施長廷（告訴人） 109年11月20日 「張瑛姿」於左列時間與施長廷互加為LINE好友後，向施長廷佯稱投資可獲利等語，致使施長廷陷於錯誤。 109年12月7日12時47分許（起訴書附表編號3誤載為「109年12月8日14時37分許，業經公訴檢察官當庭更正」） 1萬5,000元 ⒈詐欺平台網頁擷圖1張（見偵25083卷第14頁） ⒉手機轉帳明細畫面擷圖1張（見偵25083卷第16頁） ⒊對話紀錄及網頁擷圖23張(見偵25083卷第17至23頁） ⒋內政部警政署反詐騙諮詢專線紀錄表（見偵25083卷第25至26頁） ⒌桃園市政府警察局中壢分局自強派出所受理詐騙帳戶通報警示簡便格式表、金融機構聯防機制通報單各1份（見偵25083卷第34至35頁） ⒍中國信託商業銀行股份有限公司110年4月1日中信銀字第110224839079365號函暨所附客戶基本資料、存款交易明細（見偵25083卷第66至70頁反面） 即起訴書附表編號3 4 葉進輝（告訴人） 109年11月13日前之某日 「張瑛姿」於左列時間透過通訊軟體臉書與葉進輝聯繫，互加為LINE好友後，向葉進輝佯稱投資可獲利等語，致使葉進輝陷於錯誤。 109年12月7日12時17分許 8萬元 ⒈帳戶個資檢視表1份（見偵21947卷第31頁） ⒉內政部警政署反詐騙諮詢專線紀錄表1份（見偵21947卷第45至46頁） ⒊中和分局中原派出所受理詐騙帳戶通報警示簡便格式表1份（見偵21947卷第55頁） ⒋告訴人葉進輝手機畫面、智匯投資平台、LINE個人主頁、LINE對話紀錄、臺灣土地銀行匯款申請書擷圖共8張（見偵21947卷第57至60頁） ⒌本案帳戶個人資料、交易明細表及自動化交易LOG資料各1份（見偵21947卷第103至113頁） ⒍中國信託商業銀行股份有限公司110年12月6日中信銀字第110224839327432號函暨所附新台幣存提款交易憑證及洗錢防制登記表各1份（見新北地檢署110年度偵緝字第3469號卷第83至87頁） 即追加起訴書附表編號1